【裁判字號】    92,交聲,22
【裁判日期】    920529
【裁判案由】    違反道路交通管理處罰條例聲明異議
【裁判全文】
臺灣新竹地方法院交通事件裁定                      九十二年度交聲字第二二號
    移送機關  交通部公路局新竹區監理所
    異  議  人  甲○○
右列受處分人因違反道路交通管理處罰條例案件，對於交通部公路局新竹區監理所民
國九十一年十二月二十日竹監自字第裁五０─Ｚ00000000號違反道路交通管
理事件裁決書所為之裁決聲明異議，本院裁定如左：
    主  文
異議駁回。
    理  由
一、按汽車已領有號牌而未懸掛或不依指定位置懸掛者，處汽車所有人新台幣三千六
    百元以上一萬零八百元以下罰鍰，並吊銷牌照，且行車執照未隨車攜帶者，處汽
    車所有人新台幣三百元以上六百元以下罰鍰，並責令改正、補換牌照或禁止其行
    駛，道路交通管理處罰條例第十二條第一項第七款、第二項、第十四條第一項第
    二款分別定有明文。又汽車號牌懸掛位置，每車兩面，應正面懸掛於車輛前後端
    之明顯適當位置，且應懸掛固定，道路交通安全規則第十一條第一項第一款亦定
    有明文。
二、聲明異議意旨略以：異議人所駕駛之車輛係舊車，因鏍絲鬆脫致前號牌因振動掉
    落，經撿起後暫置駕駛座待修，然車後仍懸掛另一車牌足以辨識，其並非故意不
    懸掛前車牌，係因不可抗力，車牌自然鬆脫掉落，道路交通管理處罰條例並未規
    範汽車破舊有一車牌自然掉落，另一車牌仍懸掛之處罰規定，係立法缺漏，故其
    所為不應處罰云云。
三、經查：
（一）本件異議人於民國九十一年十月三日十二時四十五分許，在國道三號公路北向
      六四公里處，因未帶行照，及未懸掛前號牌（置於車內）之違規事實，經警查
      獲開單告發，異議人當時並要求免罰而未於收受通知聯者簽章欄內簽名，有內
      政部警政署國道公路警察局舉發違反道路交通管理事件通知單影本在卷可查，
      此亦核與異議人於本院訊問時供稱之，舉發前一日其前牌已掉落，後牌還在，
      因一時找不到相同的螺絲待修，故將前牌放在駕駛座，打算隔日再修車，而自
      關西交流道上高速公路即遇交通警察經舉發，其且當日確實未帶行照等語相符
      ，則異議人當日確實未隨車攜帶行車執照以供查驗，且其雖領有號牌，而所駕
      駛車輛前車牌於前一日已掉落而未懸掛等情均係屬實。故本件異議人之爭執點
      在（１）異議人是否故意未懸掛前車牌，（２）異議人未懸掛車牌是否為不可
      抗力？及（３）僅懸掛所領取牌號中之一面是否與道路交通管理處罰條例規範
      不同？
（二）異議人於異議狀及本院訊問時，均供稱其前車牌於舉發前一日已掉落，顯然異
      議人明知其所駕駛之車輛並未懸掛前車牌，亦即並非不知或過失未懸掛車輛之
      前車牌，則其明知車牌已掉落而仍駕駛，其所為顯係故意不懸掛前車牌甚明；
      至其故意不懸掛之原因何在？異議人供稱係因車輛老舊螺絲脫落所致，惟依異
      議人所提出之車輛行車執照影本，其車輛為八十五年十一月出廠，且車輛為避
      免老舊致影響行車安全，需定期檢驗，異議人所駕駛車輛既於九十一年二月二
      十四日曾經檢驗，實無法認定車輛懸掛車牌之螺絲有何老舊不堪情形，且縱係
      屬實，此顯非不可抗力，因此情形係可事先預防，而本件異議人既於查獲舉發
      前一日即已知悉車牌掉落，並將之撿起後置於車內，至隔日中午方為警查獲舉
      發，其有充分之時間可將車牌依規定懸掛而未為，則顯非屬「不可抗力」甚明
      ；又汽車號牌懸掛位置，除原設有固定位置外，汽車號牌每車兩面，應正面懸
      掛於車輛前後端之明顯適當位置並固定，道路交通安全規則第十一條第一項第
      一款既定有明文，則汽車號牌應懸掛二面，且於車輛前後均需懸掛固定，方符
      合規定甚明，異議人既領取二面車牌，僅懸掛一面，自係屬未依規定懸掛甚明
      ，則其所為即係道路交通管理處罰條例第十二條第一項第七款係規範之汽車領
      有牌照而未懸掛車牌之情形，是本件異議人所辯，尚無足採。本件事證明確，
      原處分機關據以裁處罰鍰三千九百元，並吊銷牌照，尚無不合，本件異議為無
      理由，應予駁回。
四、據上論斷，應依道路交通案件處理辦法第十九條，裁定如主文。
中      華      民      國    九十二    年      五      月    二十九    日
                              台灣新竹地方法院交通法庭
                                  法  官  王紋瑩
右正本證明與原本無異。
如不服本裁定，應於裁定送達後五日內向本院提出抗告狀。
                                  書記官  馮玉玲
中      華      民      國    九十二    年      五      月    二十九    日


司法院資訊處製作；財團法人民間司法改革基金會備份。
